【裁判字號】    98,交聲,785
【裁判日期】    980907
【裁判案由】    違反道路交通管理處罰條例聲明異議
【裁判全文】
臺灣桃園地方法院交通事件裁定         98年度交聲字第785號
原處分機關  交通部公路總局新竹區監理所中壢監理站
異  議  人
即受處分人  甲○○
上列異議人即受處分人因違反道路交通管理處罰條例案件，不服
交通部公路總局新竹區監理所中壢監理站中華民國97年12月13日
壢監裁字第裁53-D00000000號違反道路交通管理事件裁決書所為
之處分（原舉發案號：桃警交相字第D00000000 號），聲明異議
，本院裁定如下：
    主  文
異議駁回。
    理  由
一、原處分意旨略以：異議人即受處分人甲○○於民國97年4 月
    23日下午4 時34分許，駕駛車牌號碼2418-RW 號自用一般小
    客車行經桃園縣台66線與桃79線，因「行駛快速公路未依標
    線指示行車」違規，經桃園縣政府警察局交通隊員警掣開公
    警局交字第D00000000 號舉發違反道路交通管理事件通知單
    （下稱舉發通知單）舉發，嗣經原處分機關依道路交通管理
    處罰條例第33條第1 項第13款之規定，裁處罰鍰新臺幣（下
    同）6,000 元。
二、本件聲明異議意旨略以：異議人位於桃園縣龜山鄉坑尾村2
    鄰12之5 號住所，信箱係放置在圍牆邊，郵務人員將寄存送
    達之通知書黏貼於信箱外側，因當地觀音海風較大，經常無
    法收到郵件，且家人白天均要上班上課無人可以簽收，並非
    故意不繳納罰單，是本人及家人均未收到上開舉發通知單，
    故逾越應到案期限而增加之罰鍰金額對異議人實屬沈重負擔
    ，爰請求裁處原3,000 元之罰鍰，為此聲明異議，請求撤銷
    原處分云云。
三、按「汽車行駛於高速公路、快速公路或設站管制之道路，不
    遵使用限制、禁止、行車管制及管理事項之管制規則而有下
    列行為者，處汽車駕駛人新臺幣三千元以上六千元以下罰鍰
    ：十三、未依標誌、標線、號誌指示行車。」，道路交通管
    理處罰條例第33條第1 項第13款定有明文。次按於應送達處
    所不獲會晤應受送達人時，得將文書付與有辨別事理能力之
    同居人、受僱人或應送達處所之接收郵件人員；送達，不能
    依前2 條規定為之者，得將文書寄存送達地之地方自治或警
    察機關，並作送達通知書2 份，1 份黏貼於應受送達人住居
    所、事務所、營業所或其就業處所門首，另1 份交由鄰居轉
    交或置於該送達處所信箱或其他適當位置，以為送達。前項
    情形，由郵政機關為送達者，得將文書寄存於送達地之郵政
    機關，此觀行政程序法第73條第1 項、第74條第1 項及第2
    項之規定即明，先予敘明。
四、經查：
（一）異議人即受處分人甲○○車牌號碼2418-RW 號自用一般小
      客車，於97年4 月23日下午4 時34分許，在桃園縣台66線
      與桃79線，因「行駛快速公路未依標線指示行車」，經桃
      園縣政府警察局交通隊員警擘開桃警交相字第D00000000
      號舉發違反道路交通管理事件通知單舉發，此有上開舉發
      通知單1 紙、違規照片1 張等件在卷可稽，且為異議人所
      不爭執，堪以認定。
（二）經查，異議人之住所於87年7 月16日起迄今均設址於「臺
      灣省桃園縣觀音鄉坑尾村2 鄰坑尾12之5 號」，此有個人
      基本資料查詢結果1 份附卷可稽，上開舉發通知單於97年
      6 月3 日送達於異議人上開地址，因未會晤本人，亦無受
      領文書之同居人、受僱人或應送達處所之接收郵件人員，
      遂於同日將上開裁決書寄存於異議人上址所在之觀音新坡
      郵局，並作送達通知書2 份，1 份黏貼於上址門首，1 份
      置於上址信箱或其他適當位置，以為送達等情，此有送達
      證書1 份附卷可考。是上址既確係異議人之住所暨車籍地
      址，且本件既已依法寄存送達於異議人營業所所在地之郵
      局，已符合行政程序法第74條第1 項及第2 項之規定，其
      送達程序應屬合法。
（三）至異議人雖以前詞置辯，惟如前所述，本件桃園縣政府警
      察局交通隊員警擘開桃警交相字第D00000000 號舉發違反
      道路交通管理事件通知單既已依法寄存送達於異議人住所
      所在地之郵局，則本件縱令異議人並未見聞或親自收受前
      揭送達通知書，或未前往領取該裁決書，仍自寄存之日即
      97年6 月3 日起，即已發生送達之效力。至受處分人雖辯
      稱未曾收到任何寄存通知云云，惟揆諸全卷事證卷，並無
      何證據足證原舉發機關有漏未送達之情，而異議人復無法
      提出積極之反證以推翻原舉發機關確已依法送達前開文書
      之事實，復參行政程序法上揭所定之寄存送達明文，本不
      以受送達人確實閱覽送達文書內容為必要，僅須符合上開
      法定程式，即屬合法，係屬法律賦予效力之送達方式，否
      則，法律規定應以合法送達為前提要件之各種失權效果，
      勢將礙難實行，故由法律規定賦予送達之效力，俾利法律
      關係及法律效果之確實、安定，此乃前開寄存送達之立法
      意旨所在，是異議人是否收到上開裁決書之寄存通知，並
      實際閱覽該裁決書之內容，核與寄存送達是否生效無涉。
      再者，本件異議人倘認上址因「海風較大，經常無法收到
      郵件」之故，而常有無法收受郵件、通知等情事，異議人
      自應向監理機關呈報適當之送達地址以利監理作業之進行
      ，是異議人既未曾採取適當措施以防免其本身無從收受郵
      件之情形迭次發生，其咎在己，且異議人所稱因海風較大
      而經常無法收受郵件一情縱係屬實，亦屬原舉發機關及監
      理機關所無從查知，是自無從以異議人所執前詞，而為異
      議人有利之認定。是異議人上開所辯，委無足採，原舉發
      機關依前揭地址送達上開舉發通知單，於法尚無不合。
五、綜上，異議人確有前揭違規行為，而本案原舉發通知單亦已
    合法送達與異議人，均如前述。異議人未於原舉發通知單應
    到案日期即97年7 月1 日前繳納罰鍰或到案陳述意見，原處
    分機關據以援引道路交通管理處罰條例第33條第1 項第13款
    之規定，並依違反道路交通管理事件統一裁罰基準表所訂小
    型車違反上開規定而「逾越應到案期限60日以上，繳納罰鍰
    或逕行裁決處罰」者，裁罰6,000 元之標準，對異議人裁處
    罰鍰6,000 元，於法並無違誤或不當之處。本件聲明異議為
    無理由，應予駁回。
六、據上論斷，應依道路交通案件處理辦法第19條，裁定如主文
    。
中    華    民    國    98    年     9    月     7    日
                  交通法庭  法  官  林蕙芳
以上正本證明與原本無異。
如不服本裁定，應於裁定送達後5 日內向本院提出抗告狀。
                            書記官  莊凱男
中    華    民    國    98    年    9     月    7     日


司法院資訊處製作；財團法人民間司法改革基金會備份。
